【裁判字號】    99,上訴,59
【裁判日期】    990106
【裁判案由】    毒品危害防制條例
【裁判全文】
臺灣高等法院刑事判決                  99年度上訴字第59號
上  訴  人
即  被  告  甲○○
上列上訴人因毒品危害防制條例案件，不服臺灣宜蘭地方法院98
年度訴字第398 號，中華民國98年12月9 日第一審判決（起訴案
號：臺灣宜蘭地方法院檢察署98年度毒偵字第334 號），提起上
訴，本院判決如下：
    主  文
上訴駁回。
    理  由
一、按依刑事訴訟法第350 條、第361 條、第362 條、第367 條
    規定，不服地方法院之第一審判決而上訴者，須提出上訴書
    狀，並應敘述具體理由，為上訴必備之程式；其所提出之書
    狀未敘述上訴理由，或僅曾以言詞陳述上訴理由者，均應於
    上訴期間屆滿後20日內補提理由書於第一審法院。第一審法
    院經形式審查，認逾期未補提上訴理由者，應定期間先命補
    正；逾期未補正者，為上訴不合法律上之程式，應以裁定駁
    回。倘已提出上訴理由，但所提非屬具體理由者，則由第二
    審法院以上訴不合法律上之程式，判決駁回。而所謂具體理
    由，必係依據卷內既有訴訟資料或提出新事證，指摘或表明
    第一審判決有何採證認事、用法或量刑等足以影響判決本旨
    之不當或違法，而構成應予撤銷之具體事由，始克當之（例
    如：依憑證據法則具體指出所採證據何以不具證據能力，或
    依憑卷證資料，明確指出所為證據證明力之判斷如何違背經
    驗、論理法則）；倘僅泛言原判決認定事實錯誤、違背法令
    、量刑失之過重或輕縱，而未依上揭意旨指出具體事由，或
    形式上雖已指出具體事由，然該事由縱使屬實，亦不足以認
    為原判決有何不當或違法者（例如：對不具有調查必要性之
    證據，法院未依聲請調查亦未說明理由，或援用證據不當，
    但除去該證據仍應為同一事實之認定），皆難謂係具體理由
    ，俾與第二審上訴制度旨在請求第二審法院撤銷、變更第一
    審不當或違法之判決，以實現個案救濟之立法目的相契合，
    並節制濫行上訴（最高法院97年度台上字第892 號判決亦同
    此意旨）。
二、本件原審判決略以：被告甲○○前因犯施用毒品案件，經臺
    灣宜蘭地方法院以92年度毒聲字第43號裁定送觀察勒戒後，
    因認無繼續施用毒品之傾向，經臺灣宜蘭地方法院檢察署檢
    察官於民國（下同）92年4 月2 日以92年度毒偵緝字第29號
    為不起訴處分確定。復因施用及持有毒品案件，經本院以96
    年度上訴字第4956號判決判處有期徒刑6 月、4 月、2 月，
    經減刑並定應執行刑為有期徒刑7 月確定，於97年4 月21日
    入監執行，於97年11月16日縮刑期滿執行完畢。詎仍不知悔
    改，又分別基於施用第一級毒品海洛因及第二級毒品甲基安
    非他命之犯意，於98年5 月15日晚間8 時許，在宜蘭縣壯圍
    鄉○○村○○路10號之住處，施用第一級毒品海洛因1 次；
    又於98年5 月16日上午10時40分許往前回溯96小時內之某時
    ，在同上址，施用第二級毒品甲基安非他命1 次。嗣於98年
    5 月15日晚間11時20分許，在宜蘭縣礁溪鄉○○路○ 段200
    號路旁，為警盤查查獲，並在其身上香菸盒內及褲頭暗袋內
    扣得第一級毒品海洛因各1 包（合計驗畢餘重0.9528公克）
    等語。
三、被告不服原審判決，提起上訴，其於98年12月21日提出之「
    上訴狀」所敘述之上訴理由略以：被告家境困難，家有90歲
    之年老母親須靠被告賺錢扶養，被告又無一技之長，收入不
    穩，剛好最近朋友開一家店，要求被告去幫忙，好不容易得
    到一份工作，盼給被告一次機會，能判處被告得易科罰金之
    刑等語。
四、查原判決已於理由內說明：上揭事實，業經被告甲○○坦認
    不諱，且被告於98年5 月16日上午10時40分經警採尿送驗之
    結果，確呈嗎啡、安非他命類陽性反應，此有慈濟大學濫用
    藥物檢驗中心檢驗總表、尿液編號對照表在卷可稽，並有海
    洛因2 包扣案可資參佐，而扣案之毒品經送檢驗之結果，含
    第一級毒品海洛因成分，合計淨重0.9528公克（毛重1.1615
    0 公克、淨重0.9550公克，取樣0.0022公克）等情，亦有交
    通部民用航空局航空醫務中心毒品鑑定書附卷可考，核均與
    被告前開任意性自白之事實相符，自堪信為真實。查被告前
    因施用毒品案件，經原審法院以92年度毒聲字第43號裁定送
    觀察勒戒後，因認無繼續施用毒品之傾向，經臺灣宜蘭地方
    法院檢察署檢察官於民國92年4 月2 日以92年度毒偵緝字第
    29號為不起訴處分確定。復因施用及持有毒品案件，經本院
    以96年度上訴字第4956號判決判處有期徒刑6 月、4 月、2
    月，經減刑並定應執行刑為有期徒刑7 月確定，於97年4 月
    21日入監執行，於97年11月16日縮刑期滿執行完畢，有本院
    被告前案紀錄表在卷可按，本件事證明確，被告犯行堪以認
    定，應依法論科。核被告所為，係犯毒品危害防制條例第10
    條第1 項、第2 項之施用第一級、第二級毒品罪。其施用第
    一級毒品海洛因、第二級毒品甲基安非他命前持有第一級毒
    品海洛因及第二級毒品甲基安非他命之低度行為，為施用毒
    品之高度行為所吸收，均不另論罪。被告所犯上開2 罪，犯
    意各別，行為互殊，應分論併罰。查被告前因施用及持有毒
    品案件，經本院以96年度上訴字第4956號判決判處有期徒刑
    6 月、4 月、2 月，經減刑並定應執行刑為有期徒刑7 月確
    定，於97年4 月21日入監執行，於97年11月16日縮刑期滿執
    行完畢，有卷附本院被告前案紀錄表可按，其受有期徒刑之
    執行完畢後，5 年內故意再犯本件有期徒刑以上之罪，均為
    累犯，均應依法加重其刑。審酌被告施用毒品之行為對於自
    己及社會所造成之危害程度非輕，且經觀察勒戒後，仍難抑
    毒癮，再度施用毒品，及其素行、智識程度、犯罪所生危害
    、犯後態度等一切情狀，分別量處被告施用第一級毒品部分
    有期徒刑10月、施用第二級毒品部分有期徒刑6 月，並定其
    應執行有期徒刑1 年2 月。並說明扣案之第一級毒品海洛因
    2 包（合計驗畢餘重0.952 8 公克），為查獲之第一級毒品
    ，不問屬於被告與否，均應依毒品危害防制條例第18條第1
    項前段之規定沒收銷燬之等語。原審判決既已詳細記載認定
    被告犯罪之證據及理由，並已審酌關於刑法第57條科刑之一
    切情狀，在適法範圍內行使裁量權，核無量刑違法或不當之
    情形。被告上訴意旨，僅空言泛稱其家境困難，家有90歲之
    年老母親須靠其賺錢扶養，又其無一技之長，收入不穩，剛
    好最近朋友開一家店，要求其去幫忙，好不容易得到一份工
    作，盼給予一次機會，能判處得易科罰金之刑云云，尚不足
    以影響原審判決量刑刑度之本旨，且就原審判決（特別是量
    刑部分）有何不當或違法之處，毫無一語提及，自非屬上訴
    第二審之具體理由，其上訴自不合法律上之程式，爰不經言
    詞辯論予以駁回。
五、據上論斷，應依刑事訴訟法第367 條前段、第372 條，判決
    如主文。
中    華    民    國    99    年    1     月    6     日
                  刑事第十四庭審判長法  官  陳志洋
                                    法  官  梁耀鑌
                                    法  官  謝靜恒
以上正本證明與原本無異。
施用第一級毒品部分如不服本判決，應於收受送達後10日內向本
院提出上訴書狀，其未敘述上訴之理由者並得於提起上訴後10日
內向本院補提理由書（均須按他造當事人之人數附繕本）「切勿
逕送上級法院」，其餘部分不得上訴。
                                    書記官  陳珮茹
中    華    民    國    99    年    1     月    7     日


司法院資訊處製作；財團法人民間司法改革基金會備份。
